臺灣臺北地方法院民事簡易判決
                                    111年度北建簡字第7號
原      告  億展營造股份有限公司

法定代理人  陳秋子
訴訟代理人  郭啓明
            王玉英
被      告  交通部高速公路局北區養護工程分局

法定代理人  林炳松
訴訟代理人  侯雪芬律師
上列當事人間請求給付工程款事件，經臺灣士林地方法院移送前
來，本院於民國111年8月30日言詞辯論終結，判決如下：
    主    文
原告之訴及假執行之聲請均駁回。
訴訟費用新臺幣貳仟柒佰陸拾元由原告負擔。
    事實及理由
一、原告主張：交控管道及纜線損壞於民國109年7月23日發生，
    但原告在管線訊號異常處施工日期為109年7月6日至同年7月
    13日，施工路段範圍為國道1號南向1K+860～2K+005，109年7
    月23日管線訊號異常時原告並未在國道1號南向2K+005處施
    工，故原告無交控管道及纜線損壞之情事，被告不得要求扣
    款，為此起訴請求被告返還交控管挖損處理費及查測費扣款
    共計新臺幣（下同）25萬7597元等語。並聲明：㈠被告應給
    付原告25萬7597元，及自起訴狀繕本送達翌日起至清償日止
    ，按年息5%計算之利息。㈡願供擔保請准宣告假執行。
二、被告則以：原告於109年間承攬被告發包之「108年度內湖工
    務段轄區護欄更新工程」（下稱系爭工程），兩造於109年2
    月13日簽訂工程合約（下稱系爭契約）。訴外人交通部高速
    公路局北區交通控制中心（下稱北區交控中心）於109年7月
    23日表示國道1號南下有訊號異常，疑似與2個施工廠商有關
    ，被告為確認損壞位置而委由欣昇通信機械有限公司（下稱
    欣昇公司）進行斷點查測工作，原告施工地點與查測損壞位
    置重疊，可知係原告因辦理管線遷移造成主幹線斷訊。本次
    受損之主纜線有多達96芯，於受損時未必當下發生訊號斷訊
    ，直至訊號衰減至一定狀況，才會發生斷訊。原告施工之護
    欄，其旁側即有設置高速公路光纖管道，於施作時必須移動
    光纖管道，原告也請領此項費用，新護欄係將舊護欄拆除，
    並將既有管線遷移，遷移時須保護好高速公路光纖管道，遷
    移完，才能施作新護欄，且管線係包覆在地下，而系爭路段
    並無其他施工破壞，亦即該等管線非因原告施工無從造成斷
    訊。原告辦理管線遷移範圍之管線有中斷或損壞，均係原告
    應負責範圍。原告有維護既有設施之義務而未予維護，就被
    告因此所生之修復及額外查測之損害，自應賠償，被告自得
    依系爭契約一般條款N.5（3）及民法第227條規定扣款挖損
    處理費22萬5467元、查測費3萬2130元等語，資為抗辯。並
    聲明：㈠如主文第1項所示。㈡如受不利判決，願供擔保請准
    宣告免為假執行。
三、查原告就系爭工程公開招標，由原告以總價2480萬元得標，
    兩造於109年2月13日簽訂系爭契約，約定契約總價2480萬元
    ，履約期限為自主辦機關通知開工之日即109年3月20日起12
    0工作天，原告嗣於109年10月6日竣工；被告所屬內湖工務
    段於110年4月27日、110年9月28日通知原告由下期估驗款中
    扣抵挖損處理費22萬5467元、查測費3萬2130元等情，有原
    告提出之系爭契約、交通部高速公路局北區養護工程分局11
    0年4月27日北內字第1103360642號函、交通部高速公路局北
    區養護工程分局內湖工務段110年9月28日北內字第11033616
    56號書函，及被告提出之結算驗收資料附卷可佐（見臺灣士
    林地方法院111年度湖建簡字第1號卷，下稱士林卷，第29頁
    、第59至82頁、第95至301頁、第313至327頁），並為兩造
    所不爭執，堪信為真實。
四、得心證之理由：
　㈠按「除另有規定或所有權人自行維護者外，因施工而受到影
    響之現有公共設施及管線，承包商應加以維護，以免在施工
    過程中遭受干擾、中斷或損壞，若因而造成一切損失及修復
    等費用，概由承包商負擔。」（見士林卷第215頁）、「管
    線遷移：本工項由工程司代表通知辦理，承包商遷移管線為
    責任施工，若有挖損壞之情況應無償修復完成…」（見士林
    卷第132頁）、「承包商應依契約及圖說規定施工，施工時
    原有設施應妥予維護不得損壞…」（見士林卷第146頁）、「
    因可歸責於債務人之事由，致為不完全給付者，債權人得依
    關於給付遲延或給付不能之規定行使其權利。因不完全給付
    而生前項以外之損害者，債權人並得請求賠償。」，系爭契
    約一般條款N.5（3）、系爭契約特訂條款第柒之（七）、特
    訂條款壹拾貳之（二十四）、民法第227條分別定有明文。
　㈡查被告辯稱：原告承攬系爭工程，係將舊護欄拆除，並將既
    有管線遷移，遷移時須保護高速公路光纖管道，管線遷移完
    才能施作新護欄，原告於109年7月間施工過程中未維護好管
    線，造成主幹線受損斷訊，受損之主纜線多達96芯，嗣北區
    交控中心於109年7月23日通報管線斷訊；被告為確認管線損
    壞位置而辦理檢測，委由欣昇公司進行斷點查測工作，查測
    結果斷點位置在原告施工地點國道1號南向1K+860～2K+005內
    ，該路段同時期並無其他工程施工，系爭管線因原告施工而
    受損斷訊，致被告受有挖損處理費22萬5467元、查測費3萬2
    130元損害之事實，有記載管線遷移費3800米、複價345萬80
    00元之系爭契約附件詳細價目表（見項次壹、三、7）、結
    算結果為管線遷移費3939米、金額358萬4490元之結算明細
    表、竣工數量計算書，及顯示原告於109年7月6日至同年7月
    13日在國道1號南向1K+860～2K+005處施作舊金屬護欄拆除、
    開挖管線遷移、金屬護欄新設-H型鋼夯打之施工照片，暨記
    載交控纜線護欄挖損處理費金額為22萬5467元之交通部高速
    公路局北區養護工程分局估驗詳細表、109年度北區國道1號
    交控管線維護工作工程施工照片、記載國道1號南向1K～3K交
    控管線斷點查測工作實付款3萬2130元之交通部高速公路局
    北區養護工程分局110年7月7日北內字第1103361090號函等
    件在卷可稽（見士林卷第121頁、第319頁、第324頁、第55
    至57頁、第61至69頁、第71頁），且經欣昇公司進行交控管
    線斷點查測工作，查測方式係開啟防竊孔蓋，接續點孔位位
    置為HH-KH-S-13(1K+513)，查看孔內狀況，找出被破壞斷線
    之主幹96芯纜線，剖開主幹纜線隨機挑選欲查測芯數（第1
    、5、31芯），將第1、5、31芯重新熔接至光跳線以便查測
    ，分別將第1、5、31芯以光時域反射儀OTDR測量斷點距離，
    查測結果為「如光時域反射儀OTDR所示，第1、5、31芯分別
    斷點距離區間為556公尺～558公尺，量測點1K+513+斷點測距
    556～558公尺，隨機量測三芯斷點均不在避車灣工程位置1K+
    583～1K+647範圍內…，請參閱附圖及細節圖說。」，此亦有
    國道1號高速公路南向1K～3K北區交控中心轄區設備傳輸纜線
    受損查測結果報告、國道1號南向1K～3K交控管線斷點查測工
    作查測報告及說明附卷可考（見士林卷第70頁、第72至82頁
    ），並經證人王志偉到庭證述屬實（見本院卷第35至39頁）
    ，應堪採信。另參以證人王志偉證述：在人孔蓋裡面會留一
    些多餘長度的線做為將來維修之用，通常至少留幾十米的線
    （見本院卷第40頁），則以量測點國道1號南向1K+513加斷
    點測距556～558公尺計算，固為2K+069～2K+071，然再扣除該
    量測點1K+513人孔蓋內所預留約20至90米線後，推估主幹光
    纜斷點位置應為國道1號南向1K+979～2K+051，又原告就被告
    所述國道1號南向1K+860～2K+005處當時僅原告施工乙節不爭
    執，且原告並未舉證國道1號南向1K+860～2K+051處有其他廠
    商施工或其他因素導致交控管道及纜線損壞，堪認被告所辯
    系爭管線係因原告施工而受損斷訊為可採。至原告雖主張：
    原告在管線訊號異常處施工日期為109年7月6日至同年7月13
    日，施工路段範圍為南向1K+860～2K+005，109年7月23日管
    線訊號異常時原告未在2K+005處施工，故原告無交控管道及
    纜線損壞之情事等語，但被告辯稱：本次受損之主纜線多達
    96芯，於受損時未必當下發生訊號斷訊，直至訊號衰減至一
    定狀況，才會發生斷訊等語，且原告對被告所辯本次受損之
    主纜線多達96芯乙節未爭執，則被告上述所辯為可信，是原
    告以其於北區交控中心109年7月23日通報管線斷訊時已不在
    國道1號南向2K+005處施工為由，主張其無交控管道及纜線
    損壞之情事云云，尚非足取。是被告依上揭規定，主張原告
    應負擔挖損處理費22萬5467元、查測費3萬2130元，共計25
    萬7597元，應屬有據。而原告主張被告不得要求扣款而請求
    被告返還交控管挖損處理費及查測費扣款共計25萬7597元，
    則非有據，不應准許。
五、綜上所述，原告請求被告給付原告25萬7597元，及自起訴狀
    繕本送達翌日起至清償日止，按年息5%計算之利息，為無理
    由，應予駁回。
六、本件原告之訴既經駁回，其假執行之聲請，因訴之駁回已失
    所依據，應併予駁回。
七、本件為判決之基礎已臻明確，兩造其餘主張、陳述並所提證
    據，經審酌後，認均與本件之結論無礙，爰不再一一論述，
    附此敘明。
八、結論：本件原告之訴為無理由，依民事訴訟法第78條，判決
    如主文。
九、本件訴訟費用額依後附計算書確定如主文第2項所示金額。
中　　華　　民　　國　　111 　年　　9 　　月　　23　　日
                    臺灣臺北地方法院臺北簡易庭
                                  法  官  羅富美
計  算  書：
項        目              金  額（新臺幣）    備    註
第一審裁判費              2,760元
合        計              2,760元

以上判決正本係照原本作成。
如對本判決上訴，應於判決送達後20日內向本庭（臺北市重慶南
路1段126巷1號）提出上訴狀，並繳納上訴裁判費。
中　　華　　民　　國　　111 　年　　9 　　月　　23　　日
                                  書記官  陳鳳瀴